【裁判字號】    89,重訴,16
【裁判日期】    890405
【裁判案由】    槍砲彈藥刀械管制
【裁判全文】
臺灣板橋地方法院刑事判決                          八十九年度重訴字第一六號
    公  訴  人  臺灣板橋地方法院檢察署檢察官
    被      告  甲○○
    選任辯護人  蘇義雄
右列被告因違反槍砲彈藥刀械管制條例案件，經檢察官提起公訴 (八十九年度偵緝字
第二四七號)，本院判決如左：
    主  文
甲○○未經許可製造其他可發射子彈具有殺傷力之槍，累犯，處有期徒刑伍年肆月
，併科罰金新台幣拾萬元，罰金如易服勞役，以新台幣玖佰元即銀元佰元折算壹日
。
扣案之仿半自動改造玩具手槍壹把（槍枝管制編號：0000000000號）、改
造子彈肆顆（扣案柒顆，已試射其中顆）均沒收。
    事  實
一、甲○○於民國八十六年間因違反麻醉藥品管理條例案件，經台灣高等法院判處有
    期徒刑八月，於八十七年二月十九日縮短刑期執行完畢，猶不知悔改，其於八十
    八年四月十八日自跳蚤市場雜誌以新台幣（下同）八千元之價格，購得玩具手槍
    乙把及子彈七顆，復至某文具店購買鋼珠，旋返回其台北縣板橋市○○○路六號
    十一樓之二住處，擅自以鐵條將該玩具手槍槍管貫通，並將子彈裝填入鋼珠（購
    入時已裝填底火）後，而未經許可將上開槍枝製造成可發射子彈具有殺傷力之槍
    ，及使該七顆子彈成為具有殺傷力之彈藥，並於製造完成後，未經許可持有上
    開經製造具殺傷力之槍彈。嗣於八十八年四月二十二日十六時三十分許，在上開
    住處為警查獲，並扣得該仿半自動改造玩具手槍一把、改造子彈七顆（扣案七顆
    ，嗣經試射三顆）。
二、案經台北市政府警察局中正第一分局移送台灣板橋地方法院檢察署檢察官偵查起
    訴。
    理  由
一、訊據被告甲○○對於右揭時地改造玩具手槍一把、製造子彈七顆之犯罪事實，迭
    於警訊及偵審時供承不諱，並有扣案如主文所示製造之槍彈等物扣案足憑，而扣
    案之槍枝，經鑑定結果，認係由仿半自動手槍製造之金屬玩具手槍更換土造金屬
    槍管改造而成，機械性能良好，可擊發適用之子彈，具殺傷力；另改造之子彈七
    顆（經試射其中三顆），均係由玩具子彈改造而成，具直徑約六mm之鋼珠，均可
    擊發，具殺傷力，有內政部警政署刑事警察局八十八年四月三十日刑鑑字第三八
    三０五號號鑑驗通知書一紙附卷可稽。從而罪證明確，被告犯行堪以認定。
二、按槍砲彈藥刀械管制條例第十條所指之「模型槍」，係指原設計非供殺敵、獵物
    ，而使用特殊（空包）子彈，可供田徑比賽起始信號或供以嚇退野獸或供射擊訓
    練（因具後作力，可模擬真槍，以磨練射手持槍之穩定性）等用途之金屬材質「
    槍枝」，非一般廠商為供觀賞或作樣品所製造之各類「槍枝模型」，亦非為市售
    之各類「玩具槍」；「改造模型槍」則係指由產製槍械合法廠商製造之不具發射
    功能制式槍枝模型，經加工改造或得輕易改裝或加裝而具有發射功能及殺傷力之
    槍枝。而槍砲彈藥刀械管制條例第十一條之「其他可發射金屬或子彈具有殺傷力
    之各式槍枝」，係指改造模型槍以外經製造、改造具殺傷力之其他槍枝（以玩具
    槍改造並具殺傷力者，亦屬之），有內政部警政署八十五年十二月十三日八五警
    署保字第九一七０二號函、八十五年十二月二十七日（八五）刑鑑字第七八０一
    九號函影本各一件可資參照。準此，依前開槍枝鑑驗通知書及上開各類槍枝之說
    明，相互參照以觀，被告改造之槍枝，既不能證明係由產製槍械合法廠商所製造
    ，應係屬槍彈藥刀械管制條例第十一條之「其他可發射金屬或子彈具有殺傷力之
    各式槍枝」，並非屬於第十條之「模型槍」或「改造模型槍」。核被告甲○○其
    所為，係犯槍砲彈藥刀械管制條例第十一條第一項之未經許可製造其他可發射子
    彈之槍罪、同法第十二條第一項之未經許可製造子彈罪。公訴人認被告改造上
    述槍枝，係犯槍砲彈藥刀械管制條例第十條第一項之未經許可擅自改造模型槍罪
    ，容有未洽，起訴法條應予變更。次按非法製造槍砲彈藥刀械等違禁物，所侵害
    者為社會法益，如果製造之客體種類相同（同為手槍，或同為子彈者），縱令製
    造完成之客體有數個（如數支手槍、數顆子彈），仍為單純一罪，不發生想像競
    合犯之問題。若同時製造二不相同種類之客體（如同時製造手槍及子彈），則為
    一行為觸犯數罪名之想像競合犯，最高法院著有八十二年台上字第五三０三號判
    決足資參照。本件被告自承伊購得前開玩具槍彈，即將之同時改製，故其係以一
    行為觸犯上開槍砲彈藥刀械管制條例第十一條第一項之未經許可製造其他可發射
    子彈之槍罪及第十二條第一項之未經許可製造子彈罪，應依想像競合犯之規定
    ，從較重之槍砲彈藥刀械管制條例第十一條第一項未經許可製造其他可發射子彈
    之槍罪論處。至於製造後持有具殺傷力槍彈之低度行為，則均為高度之製造行
    為所吸收，均不另論罪。又被告於八十六年間因違反麻醉藥品管理條例案件，經
    台灣高等法院判處有期徒刑八月，於八十七年二月十九日縮短刑期執行完畢，有
    台灣高等法院檢察署刑案紀錄簡覆表乙份附卷可證，其於有期徒刑執行完畢五年
    內，再犯有期徒刑以上之罪，為累犯，爰依刑法第四十七條之規定，加重其刑。
    爰審酌被告僅為好奇，竟自行製造槍彈之犯罪動機、目的、手段，對於社會危害
    甚鉅，惟其犯後已坦白承認，態度尚稱良好等一切情狀，量處如主文所示之刑，
    並就併科罰金刑部分諭知易科罰金之折算標準，以示儆懲。
三、扣案之仿半自動改造玩具手槍一把（槍枝管制編號：0000000000號）
    、改造子彈四顆，係違禁物，不問屬於犯人與否，均依法沒收之；至原具有殺傷
    力之子彈三顆，經送鑑射試喪失效能，爰不另為沒收之諭知，附此敘明。
四、末按，保安處分係對受處分人將來之危險性所為拘束其身體、自由等之處置，以
    達教化與治療之目的，為刑罰之補充制度，本諸法治國家保障人權之原理及刑法
    之保護作用，其法律規定之內容，應受比例原則之規範，使保安處分之宣告，與
    行為人所為行為之嚴重性，行為人所表現之危險性，及對於行為人未來行為之期
    待性相當。槍砲彈藥刀械管制條例第十九條第一項規定：「犯第七條、第八條、
    第十條、第十一條、第十二條第一項至第三項、第十三條第一項至第三項之罪，
    經判處有期徒刑者，應於刑之執行完畢或赦免後，令入勞動場所，強制工作，其
    期間為三年。」此項規定不問對行為人有無預防矯治其社會危險性之必要，一律
    宣付強制工作三年，限制其中不具社會危險性之受處分人之身體、自由部分，其
    所採措施與所欲達成預防矯治之目的及所需程度，不合憲法第二十三條所定之比
    例原則（釋字四七一號參照）。揆諸上開說明，本件被告於前揭時地未經許可製
    造槍彈之行為，僅為好奇所致，且製造之槍彈數量非鉅，未持犯他刑案，亦未造
    成任何實害，其行為之嚴重性及所表現之危險性尚非重大，經此刑之宣告及執行
    ，即應知所惕勉，依上開比例原則，顯無處以保安處分加以矯治之社會危險性，
    爰不另行宣告保安處分，併此敘明。
據上論斷，應依刑事訴訟法第二百九十九條第一項前段、第三百條，槍砲彈藥刀械管
制條例第十一條第一項、第十二條第一項，刑法第十一條前段、第五十五條、第四十
七條、第四十二條第二項、第三十八條第一項第一款，罰金罰鍰提高標準條例第二條
，現行法規所定貨幣單位折算新臺幣條例第二條，判決如主文。
本案經檢察官靳開聖到庭執行職務。
中      華      民國      八十九      年     四     月    十九    日
                                      臺灣板橋地方法院刑事第六庭
                                          法  官  徐  蘭  萍
右正本證明與原本無異。
如不服本判決應於送達後十日內向本院提出上訴狀。
                                          書記官  藍  淑  芬
中      華      民      國      八十九      年     四     月   二十八   日
附錄本案論罪科刑法條全文：
槍砲彈藥刀械管制條例第十一條：
未經許可，製造、販賣或運輸第四條第一款所稱其他可發射金屬或子彈具有殺傷力之
各式槍砲者，處五年以上有期徒刑，併科新臺幣一千萬元以下罰金。
未經許可，轉讓、出租或出借前項所列槍砲者，處三年以上十年以下有期徒刑，併科
新臺幣七百萬元以下罰金。
意圖供自己或他人犯罪之用，而犯前二項之罪者，處無期徒刑或七年以上有期徒刑，
併科新臺幣一千萬元以下罰金。
未經許可，持有、寄藏或意圖販賣而陳而列第一項所列槍砲者，處一年以上七年以下
有期徒刑，併科新臺幣七百萬元以下罰金。
第一項至第三項之未遂犯罪之。
槍砲彈藥刀械管制條例第十二條
未經許可，製造、販賣或運輸子彈者，處一年以上七年以下有期徒刑，併科新臺幣五
百萬元以下罰金。
未經許可，轉讓、出租或出借子彈者，處六月以上五年以下有期徒刑，併科新臺幣三
百萬元以下罰金。
意圖供自己或他人犯罪之用，而犯前二項之罪者，處三年以上十年以下有期徒刑，併
科新臺幣七百萬元以下罰金。
未經許可，持有、寄藏或意圖販賣而陳列子彈者，處五年以下有期徒刑，併科新臺幣
三百萬元以下罰金。
第一項至第三項之未遂犯罰之。


司法院資訊處製作；財團法人民間司法改革基金會備份。
